```{r setup, include=FALSE}
knitr::opts_chunk$set(cache=TRUE)
```

Como pillar los datos
=====================

Los datos estàn en la pagina: http://www.cuartopoder.es/multimedia/2014/10/11/gastos-de-los-exdirectivos-de-caja-madrid-uno-a-uno-con-las-tarjetas-negras-tabla/3403.

### las tarjetas
Base a esta pagina hemos creado con [libreoffice](https://www.libreoffice.org/) un *.csv* que lista las tarjetas. La descargamos de [github](https://github.com/fdelaunay/tutorial-dplyr-es/tree/master/data) gracías a la función `getURL` del paquete `RCurl`.

> Hay que tener un librería SSL instalada junto con Curl porque `github` pregunta por esta tipo de identificación (http**s**)


```{r}
# install.packages(RCurl)
library(RCurl)

CSV <- getURL("https://raw.githubusercontent.com/fdelaunay/tutorial-dplyr-es/master/data/tarjetas.csv", ssl.verifypeer = FALSE, useragent = "R")

tarjetas <- read.csv(text=CSV)

```

### los movimientos

Vamos a descargar los movimientos asociados a cada tarjeta. Leemos el *.xlsx* con el paquete `gdata`.

```{r, message=FALSE, cache=TRUE}
#install.packages("gdata")
library("gdata")

# inicializamos una lista donde guardaremos los movimientos
descargas <- list()

# creamos una función que, dado una tarjeta, devuelve los movimientos
get_xlsx <- function(tarjeta){
  message(paste("# tratando fichero:", tarjeta$fichero))
  
  # formamos la URL
  url <- paste("http://www.cuartopoder.es/multimedia/files/2014/10", tarjeta$fichero, sep="/")
  
  # descargamos el .xlsx y lo transformamos en una data.frame
  mov = read.xls(url, sheet = 1, header = TRUE)
  
  # removemos la lineas sin gastos (últimas dos filas)
  # y cogemos las primeras 10 columnas (unos ficheros tienen 11)
  mov <- subset(mov, NIF != '')[,1:10]
  
  # añadimos el campo `tarjeta`
  mov$tarjeta <- tarjeta$id
    
  mov
}

# plyr is mejor para trabajar con listas
library("plyr")
descargas <- dlply(tarjetas, .(id), get_xlsx)

```


Tenemos una lista de *data.frame*. Las unimos en una sola *data.frame*. Utilizamos la función `rbindlis` del paquete `data.table`:

```{r}
#install.packages("data.table")
library("data.table")
movimientos <- rbindlist(descargas)
```

*Nota: que esta función bastante más rápido que un simple `do.call`:*

```{r, warning=FALSE}
system.time({do.call(rbind, descargas)})
system.time({rbindlist(descargas)})
```





