Como pillar los datos
=====================

Los datos están en [esta](http://www.cuartopoder.es/multimedia/2014/10/11/gastos-de-los-exdirectivos-de-caja-madrid-uno-a-uno-con-las-tarjetas-negras-tabla/3403) pagina.

### Las tarjetas
Base a esta pagina hemos creado con [libreoffice](https://www.libreoffice.org/) un *.csv* que lista las tarjetas. La descargamos de [github](https://github.com/fdelaunay/tutorial-dplyr-es/tree/master/data) gracias a la función `getURL` del paquete `RCurl`.

_Nota: Hay que tener un librería SSL instalada junto con Curl porque **github** pregunta por esta tipo de identificación (http**s**)_

```{r}
# install.packages(RCurl)
library(RCurl)

CSV <- getURL("https://raw.githubusercontent.com/fdelaunay/tutorial-dplyr-es/master/data/tarjetas.csv"
              , ssl.verifypeer = FALSE, useragent = "R")

tarjetas <- read.csv(text=CSV)

```

### Las personas 

Descargamos e importamos el fichero *.csv* que esta en [github](https://github.com/fdelaunay/tutorial-dplyr-es/tree/master/data). Esta lista proviene del periodico [Elpais](http://elpais.com/especiales/2014/tarjetas-opacas-caja-madrid/).

```{r}

CSV <- getURL("https://raw.githubusercontent.com/fdelaunay/tutorial-dplyr-es/master/data/personas.csv"
              , ssl.verifypeer = FALSE, useragent = "R")

personas <- read.csv(text=CSV)
```


### Los movimientos

Vamos a descargar los movimientos asociados a cada tarjeta. Leemos el *.xlsx* con el paquete `gdata`.

```{r, message=FALSE, cache=TRUE, warning=FALSE}
#install.packages("gdata")
library("gdata")

# inicializamos una lista donde guardaremos los movimientos
descargas <- list()

# creamos una función que, dado una tarjeta, devuelve los movimientos
get_xlsx <- function(tarjeta){
  message(paste("# tratando fichero:", tarjeta$fichero))
  
  # formamos la URL
  url <- paste("http://www.cuartopoder.es/multimedia/files/2014/10", tarjeta$fichero, sep="/")
  
  # descargamos el .xlsx y lo transformamos en una data.frame
  mov = read.xls(url, sheet = 1, header = TRUE, stringsAsFactors = FALSE)
  
  # removemos la lineas sin gastos (últimas dos filas)
  # y cogemos las primeras 10 columnas (unos ficheros tienen 11)
  mov <- subset(mov, NIF != '')[,1:10]
  
  # añadimos el campo `tarjeta`
  mov$tarjeta_id <- tarjeta$tarjeta_id
    
  mov
}

# plyr is mejor para trabajar con listas
library("plyr")
descargas <- dlply(tarjetas, .(tarjeta_id), get_xlsx)

```


Tenemos una lista de *data.frame*. Las unimos en una sola *data.frame*. Utilizamos la función `rbindlist` del paquete `data.table`:

```{r}
#install.packages("data.table")
library("data.table")
movimientos <- rbindlist(descargas)
head(movimientos)
```

*Nota: que esta función bastante más rápido que un simple `do.call`:*

```{r, warning=FALSE}
system.time({do.call(rbind, descargas)})
system.time({rbindlist(descargas)})
```


Pequeños ajustes sobre la table movimientos: 

 * ponemos los nombres de columnas en minúscula:

    ```{r}
    setnames(movimientos, names(movimientos), tolower(names(movimientos)))
    ```

 * transformamos los importes decimales (limitados a 2 cifras):
    
    ```{r}
    movimientos[,importe := as.numeric(importe)]
    head(movimientos)
    ```


 * transformamos los importes decimales (limitados a 2 cifras):
    
    ```{r}
    movimientos[,fecha := as.POSIXct(fecha)]
    movimientos[,hora := as.integer(substr(hora_host, 0, 2))]
    head(movimientos)

    ```



Como organizar los datos
========================

### Agrupar los datos

Los datos están ahora dispersados en 3 tablas: personas, tarjetas y movimientos.
Vamos agrupar estos en una sola table **data**, así podremos calcular por ejemplo como se reparten los gastos por partido político.

Usamos las funciones JOIN del paquete  **dlyr**. Primero los movimientos y las tarjetas:

```{r}
library(dplyr)
tar_mov <- left_join(movimientos, tarjetas, by="tarjeta_id")
head(tar_mov)
```

Segundo añadimos las personas.

```{r}
#creamos la columna 'persona'
personas$persona <- personas$nombre
orfanos_personas <- anti_join(personas, tar_mov, by="persona")
head(orfanos_personas)
```

¡problema! el **anti_join** devuelve 67 personas. Significa que 67 de las 80 filas de la tabla persona que no tienen equivalente en la tabla mov_tar. Esta debido a los accentos, `personas$persona` tiene acentos, `tar_mov$persona` no.

```{r}
#el columna persona, es el campo nombre sin accentos, ni ñ
personas$persona <- iconv(personas$nombre, from = "UTF-8", to = "ASCII//TRANSLIT")

#misma cosa para las tarjetas
tarjetas$persona <- iconv(tarjetas$persona, from = "UTF-8", to = "ASCII//TRANSLIT")

#rehacemos la table tar_mov
tar_mov <- left_join(movimientos, tarjetas, by="tarjeta_id")

#y probamos otra vez el joint
orfanos_personas <- anti_join(personas, tar_mov, by="persona")
nrow(orfanos_personas)

orfanos_tar_mov <- anti_join(tar_mov, personas, by="persona")
nrow(orfanos_tar_mov)

```

Ya no hay orfanos. Podemos creare la data frame data que agrupa todos los datos.

```{r}
mov <- left_join(personas, tar_mov, by="persona")
str(mov)
```

Reformamos la tabla `mov`:

```{r}
mov_simple <- mov %>% filter(cod_ope_desc != 'CARGO POR FACTURACION DE TARJETAS DE CREDITO') %>%
          select(nombre = nombre.x
                 , fecha
                 , hora
                 , importe
                 , comercio = nombre_comercio
                 , actividad_completa = des_l_sec_activi
                 )
        

```

TODO: crear columna "actividad", simplificada.

```{r}
actividades <- mov_simple %>% group_by(actividad_completa) %>% summarize()

```


Guardamos los datos

```{r}
#backup
saveRDS(mov_simple, file="tutorial-dplyr-es/data/movimientos.rds")

```


