
Tutorial dplyr
==============

## Introducción

### ¿Que es **dplyr**?

**[dplyr](https://github.com/hadley/dplyr)** es una libreria de funciones para analisar y manipular datos: dividir grandes colleciones de datos, applicar una función a cada parte y re-agrupar las, y tambien aplicar filtros, ordenar y juntar datos. Es una evolución del paquete **[plyr](http://plyr.had.co.nz/)**: es más rapido, capaz de trabajar sobre datos remotos y solo trabaja sobre data.frames.

Como lo presenta su autor, Hadley Wickham, **[dplyr](https://github.com/hadley/dplyr)** es la *nueva* iteración del paquete **plyr**, enfocado a las **data.frames**, con 3 objectivos:

* identificar cual son las manipulaciones más importantes para analisar datos y hacerlas faciles con R.

* escribir las partes-llaves en [C++](http://www.rcpp.org/) para manipular los datos en memoria muy rapidamente.

* usar las misma interace para trabajar donde sea los datos: data frame, data table o database.

### objetivo del tutorial

 - entender los conceptos basicos de **dplyr**
 - aprender su *gramática*
 - saber con que objetos puede trabajar
 
Trabajaremos sobre los siguientes datos:

 - los movimientos de las tristamente famosas *tarjetas black* de Caja Madrid
 - !!! datos scientificos pesados (1Gb)
 
 
### Requerimientos

Es necessario un conociemiento básico de R y saber como instalar paquetes.

## Conceptos



## Los datos

### Tarjetas *black*

La tabla `personas`, una data.frame que lista las personas que han tenido una tarjeta black, su función dentro de Caja Madrid y el partido politico o la organisación sindical a cual pertenece.

```{r}
library(RCurl)

CSV <- getURL("https://raw.githubusercontent.com/fdelaunay/tutorial-dplyr-es/master/data/personas.csv"
              , ssl.verifypeer = FALSE, useragent = "R")

personas <- read.csv(text=CSV)
```

La tabla `movimientos`, una data.table que lista todos los movimientos realisados, el importe, la fecha y hora, así que un breve concepto.

```{r}
  
download.file("https://raw.githubusercontent.com/fdelaunay/tutorial-dplyr-es/master/data/movimientos.rds",
              destfile="movimientos.rds", method="curl")

download.file("https://raw.githubusercontent.com/fdelaunay/tutorial-dplyr-es/master/data/movimientos.zip",
              destfile="movimientos.zip", method="curl")

unzip("movimientos.zip")

head(movimientos)


```


## Los verbos

> "En el principio existía el Verbo"

* __select__: seleccionar columnas por nombre
* __filter__: suprimir las filas que no respectan una condición
* __arrange__: ordenar filas
* __mutate__: añade nuevas variables (con __group_by__)
* __summarise__: agrupar valores (con __group_by__)

¿como funciona?

* primer argumento es una data.frame
* los siguientes argumentos dicen que hacer con los datos
* siempre devuelve otra data.frame

### Exemplos de selección

```{r}
#añadimos la hora del dia
mov$hora <- as.integer(substring(mov$hora_host, 0, 2))

select(personas, -funcion)

select(mov, nif:importe)
select(mov, contains("hora"))
select(mov, starts_with("nombre"))
select(mov, matches("?ope?"))

reduced <- select(mov, organisacion, nombre.x, importe, hora, des_l_sec_activi)
```

> equivalente en SQL: `SELECT`

### Exemplos de filtage:

```{r}
mov <- tbl_df(mov)
filter(personas, organisacion == "PSOE")
filter(personas, organisacion %in% c("PSOE", "Partido Popular"))
filter(reduced, importe > 10000)
filter(reduced, importe > 10000 & hora < 4)

```

> equivalente en SQL: `WHERE`

### Ejemplos de sorteo

```{r}
head(
  arrange(personas, desc(organisacion), nombre)
  )
```

> equivalente en SQL: `ORDER BY`

### Ejemplos de mutación y resumen

```{r}
summarise(mov, max(importe, na.rm=T))
mutate(select(mov, nombre.x, importe), max(importe, na.rm=T))
summarise(group_by(mov, nombre.x), sum(importe, na.rm=T))

```

> equivalente en SQL: `GROUP BY`

## los 'tubos' (pipe)

El operador `%>%` permite encadenar los verbos y escribir un codigo más legible.


```{r}
# top 10 personas con más gastos
mov %>% filter(importe > 0) %>%
  group_by(nombre.x) %>%
  summarize(total = sum(importe)) %>%
  arrange(desc(total)) %>%
  top_n(10)

```

es equivalente a:

```{r}
top_n(
  arrange(
    summarize(
      group_by(
          filter(mov, importe > 0)
          , nombre.x)
        , total = sum(importe)
      )
    , desc(total)
    )
  , 10
  )
```

